【裁判字號】    90,交抗,552
【裁判日期】    901130
【裁判案由】    違反道路交通管理處罰條例
【裁判全文】
臺灣高等法院交通事件裁定                          九十年度交抗字第五五二號
    抗  告  人
    即受處分人  甲○○
右抗告人因違反道路交通管理處罰條例案件，不服臺灣臺北地方法院中華民國九十年
 十一月十三日裁定（九十年度交聲字第七七二號），提起抗告，本院裁定如左：
    主  文
原裁定撤銷，發回臺灣臺北地方法院。
    理  由
一、原裁定以本件抗告人即受處分人甲○○所有之車號ＬＨ－０００七號自用小客車
    ，於民國（下同）九十年五月二十二日上午八時五十七分許，行經台北市松山區
    ○○○路、興安街之交岔路口市區道路○○○路段速限為四十公里，受處分人所
    有之該部車號汽車竟以五十三公里之速度超速行駛，而為設於路旁之固定桿相機
    以拍照之方式取證，嗣經台北市政府警察局松山分局交通隊員警以受處分人所有
    該部車號汽車有違反九十年一月十七日修正前道路交通管理處罰條例第四十條第
    一項規定之行為逕行掣單予以舉發，受處分人聲明異議雖略以：當時我並沒有超
    速，而且照相機可能會有誤差云云，惟查：受處分人所有之前述車號汽車於前述
    時地以五十三公里之速度超速行駛之違規事實，有採證相片一幀附本院卷可稽，
    由該張採證相片可以清楚看見受處分人所有該部車號汽車確有超速行駛之違規事
    實，且依本院審理違反道路交通管理處罰條例聲明異議案件之職務上所知悉事項
    ，設於道路旁之固定桿測速照相機，當有汽車超速行駛經過該處，該測速器即會
    受感應而拍照採證，受處分人所有之前開車號汽車確有在前揭時地超速行駛之違
    規行為，堪以認定，從而，原處分機關依前揭修正前道路交通管理處罰條例第四
    十條第一項、第八十五條第三項、第六十三條第一項第一款及違反道路交通管理
    事件統一裁罰標準及處理細則第二十四條、第四十四條第一項規定從輕裁處異議
    人罰鍰一千二百元，併予記受處分人違規點數一點，固非無見，惟如前所述，九
    十年一月十七日總統修正公之道路交通管理處罰條例，已於同年六月一日生效施
    行，雖新法第四十條之規定僅就罰鍰之金額由銀元四百元以上八百元以下換算為
    新台幣之金額，並冠以新台幣字樣而作修正，惟就形式上觀察，此修正前後之法
    律顯有不同，應認係屬法律之變更（本院卷附司法院第二廳八十一年十一月五日
    （八一）廳刑一字第一六二九０號函覆台灣高等法院之法律座談會研究意見參照
    ），原處分機關未及比較新舊法之適用而為處分，自有未洽，本件受處分人之異
    議雖無理由，惟原處分既有不當，自應由本院將原處分撤銷，而違反道路交通管
    理條例第四十條第一項超速行駛規定之行為人，如在應到案日期前到案聽候裁決
    者，依九十年六月一日修正生效之違反道路交通管理事件統一裁罰標準及其處理
    細則第四十四條第一項之規定，如該行為人係駕駛汽車超速行駛，且未超過規定
    之最高時速二十公里者，需對行為人最少處以一千七百元之罰鍰，較修正前之該
    處理細則第四十四條第一項之規定，於同一條件下係對行為人處以一千二百元之
    罰鍰，比較新舊法結果，應以舊法有利於受處分人，從而，適用修正前道路交通
    管理處罰條例第四十條第一項、第八十五條第三項，及修正前道路交通管理事件
    統一裁罰標準及處理細則第二十四條、第四十四條第一項規定，從輕裁處前揭車
    號汽車之所有人即受處分人罰鍰一千二百元，並依同條例第六十三條第一項第一
    款規定記違規點數一點，固非無見。
二、惟查，原裁定認本件受處分人甲○○所有車號ＬＨ－０００七號自用小客車，於
    九十年五月二十二日上午八時五十七分許，行經台北市松山區○○○路與興安街
    之交岔路口市區道路時，以每小時五十三公里之速度超速行駛之違規事實，有採
    證相片一張附卷可稽，由該張採證相片可以清楚看見受處分人所有該部車號汽車
    確有超速行駛之違規事實，然觀諸卷附採證相片共有二張（見原審卷第七頁上、
    下二張，上面一張簡稱第一張，下面一張簡稱第二張），從該等採證相片上電腦
    字幕有顯示時速五十三公里（V=53）之相片應係其中第二張，而該張所偵測超速
    之車輛車號似係7B－2128，超速時間為同日上午八時五十八分（非原裁定所稱受
    處分人超速時間），應顯非原裁定所稱受處分人違規之採證相片，至第一張採證
    相片，雖可看出係偵測受處分人車號ＬＨ－０００七號之自用小客車，時間亦為
    九十年五月二十二日上午八時五十七分（即原裁定所稱受處分人超速時間），然
    該相片上電腦字幕並無時速五十三公里（V=53）超速之顯示記錄，則原裁定對該
    二張採證相片，究竟其中那一張係受處分人超速違規之採證相片，以及該張採證
    相片究竟如何可以清楚看見受處分人之違規事實，均未見詳細說明，徒以有一張
    採證相片附卷可稽，即遽認受處分人有本件之違規事實，而為其不利之認定，似
    嫌速斷，是受處分人是否確實有本件超速之違規事實，尚有究明必要，抗告意旨
    ，執此指摘原判決不當，非全無理由，自應由本院將原裁定撤銷，發回原審法院
    ，更為適當之處理。
三、據上論斷，應依道路交通案件處理辦法第二十六條，刑事訴訟法第四百十三條，
    裁定如主文。
中      華      民      國    九十      年     十一     月     三十     日
                              臺灣高等法院交通庭
                                  審判長法  官  劉  景  星
                                        法  官  陳  志  洋
                                        法  官  陳  博  志
右正本證明與原本無異。
不得再抗告。
                                        書記官  吳  鎮  鑫
中      華      民      國      九十     年    十二     月      三      日


司法院資訊處製作；財團法人民間司法改革基金會備份。
